最高法院刑事判決　　　　　　　　九十六年度台非字第二七號
上　訴　人　最高法院檢察署檢察總長
被　　　告　甲○○
上列上訴人因被告違反毒品危害防制條例案件，對於台灣桃園地
方法院中華民國九十五年四月十一日第一審確定判決（九十五年
度訴字第六七號，起訴案號：台灣桃園地方法院檢察署九十四年
度毒偵字第六０二０號），認為違法，提起非常上訴，本院判決
如下：
    主  文
原判決撤銷。
甲○○連續施用第一級毒品，處有期徒刑捌月。
扣案之注射針筒五支均沒收之。
    理  由
非常上訴理由稱：「一、按判決不適用法則或適用不當者，為違
背法令，刑事訴訟法第三百七十八條定有明文。次按裁判時刑法
第四十七條之規定，累犯之成立，必須曾受有期徒刑之執行完畢
，或受無期徒刑或有期徒刑一部之執行而赦免後，五年以內再犯
有期徒刑以上之罪者，始足當之。所謂執行完畢，其在監執行期
滿者，固不待言；如係經假釋出獄者，須在無期徒刑假釋後滿十
五年，或在有期徒刑所餘刑期內未經撤銷假釋者，其未執行之刑
，始得以已執行論。如其為二以上徒刑併執行者，假釋所定最低
應執行之期間，合併計算之；其所餘刑期，亦應合併計算，此觀
刑法第七十九條第一項前段、第七十九條之一第一項、第三項之
規定甚明。二、查被告甲○○前於九十年間因恐嚇取財案件，經
台灣桃園地方法院於九十年十一月七日以九十年度訴字第一六一
四號判決判處有期徒刑十月，經上訴台灣高等法院，於九十一年
六月七日因撤回上訴判決確定。又於九十一年五月二日至同年六
月二十八日之期間內，再因連續恐嚇取財案件，經該院於九十二
年九月二十五日以九十二年度易字第六六號判決判處有期徒刑一
年五月確定，上開二罪自九十二年三月十九日起迄九十四年六月
十八日接續執行，於九十三年十月十九日假釋出獄，並交付保護
管束，觀護結束日期為九十四年五月十七日，惟被告因【於九十
四年四月七日台灣桃園地方法院檢察署觀護人依法對其採尿回溯
二十六小時內之某時許，在桃園縣龍潭鄉○○○街『金貝比遊樂
場』內，施用第一級毒品海洛因一次；又先後於同年三月三十一
日、同年四月七日經同署觀護人依法對其採尿回溯二十六小時內
之某時許，在上開『金貝比遊樂場內』內，連續施用第二級毒品
安非他命二次。】（台灣桃園地方法院九十四年度訴字第九九０
號判決參照）而經撤銷假釋，自九十五年一月十九日起迄九十五
年八月十五日止在監執行殘刑六月二十八日，有被告全國刑案資
料查註表、台灣新竹監獄報請撤銷假釋報告表、法務部核復撤銷
假釋函、台灣桃園地方法院檢察署檢察官執行指揮書等附卷可稽
，是參照前述法律規定，被告所犯之上開二罪所宣告應接續執行
之有期徒刑，業經撤銷假釋執行殘刑，則本件被告於殘刑執行完
畢前之『自九十四年十月三十一日上午十一時許及九十四年十二
月五日下午四時許為警採尿時起回溯二十六小時某時內，在台灣
地區某不詳處所，連續施用第一級毒品海洛因二次』所犯之違反
毒品危害防制條例犯行自無從以已執行完畢而論處累犯，原審判
決一時失察，認定被告上開犯行應依累犯之規定加重其刑，量處
有期徒刑十月，容有判決適用法則不當之違法。三、案經確定，
依刑事訴訟法第四百四十一條、第四百四十三條提起非常上訴，
以資糾正。」等語。
本院按累犯之成立，必須曾受有期徒刑之執行完畢，或受無期徒
刑或有期徒刑一部之執行而赦免後，五年以內再犯有期徒刑以上
之罪者，始足當之。所謂執行完畢，其在監執行期滿者，固不待
言；如係經假釋出獄者，須在無期徒刑假釋後滿十五年，或在有
期徒刑所餘刑期內未經撤銷假釋者，其未執行之刑，始得以已執
行論。如其為二以上徒刑併執行者，假釋所定最低應執行之期間
，合併計算之；其所餘刑期，亦應合併計算。本件原判決認定被
告甲○○前於民國九十年間因恐嚇取財案件，經原審於九十年十
一月七日以九十年度訴字第一六一四號判決判處有期徒刑十月，
經上訴至台灣高等法院，因撤回上訴而告確定。又於九十二年間
再因恐嚇取財案件，經原審於九十二年八月二十日以九十二年度
易字第六六號判決有期徒刑一年五月確定，上開二罪接續執行，
於九十三年十月十九日假釋出監，並交付保護管束，於九十四年
五月十七日保護管束期滿，以已執行完畢論。被告另因施用毒品
案件，經原審於九十一年五月三十一日以九十一年度毒聲字第一
五四０號裁定令入勒戒處所，施以觀察、勒戒後，因認其有繼續
施用之傾向，再於九十一年九月十八日以九十一年度毒聲字第二
七四二號裁定令入戒治處所，施以強制戒治，嗣因其戒治成效經
評定為合格，復於九十二年二月十一日以九十二年度毒聲字第三
八二號裁定停止戒治，所餘戒治期間交付保護管束，於九十二年
九月十四日保護管束期滿，以已執行完畢論。詎其仍不知悔改，
竟基於施用第一級毒品海洛因之概括犯意，於前開強制戒治執行
完畢後之五年內即自九十四年十月三十一日上午十一時許及九十
四年十二月五日下午四時許為警採尿時起回溯二十六小時某時內
，在台灣地區某不詳處所，連續施用第一級毒品海洛因二次。嗣
因(一)九十四年十月三十一日凌晨一時三十分許，甲○○駕駛０四
八０─ＭＶ自小客車搭載吳信輝、江念妮，行經桃園縣中壢市○
○路○段八十九號前時為警攔查，並於其身上扣得其所有預備供
施用第一級毒品海洛因所用之注射針筒五支，(二)九十四年十二月
五日下午一時十分許，因甲○○另涉毒品危害防制條例案件，為
警持台灣桃園地方法院檢察署拘票，在桃園縣龍潭鄉○○路二六
０號拘提到案，採集尿液送驗後呈嗎啡陽性反應，因而查悉上情
等情，援引毒品危害防制條例第十條第一項，刑法第十一條前段
、第五十六條、第四十七條、第三十八條第一項第二款等規定，
論被告以連續施用第一級毒品，累犯之罪，量處有期徒刑拾月，
扣案之注射針筒五支均沒收之，在判決詳述其所依憑之證據及理
由，原非無見。惟查上開被告於九十年間所犯恐嚇取財罪（原審
法院於九十年十一月七日以九十年度訴字第一六一四號判決處有
期徒刑十月，經上訴台灣高等法院，於九十一年六月七日因撤回
上訴判決確定），及九十一年五月二日至同年六月二十八日之間
所犯連續恐嚇取財罪（經該院於九十二年九月二十五日以九十二
年度易字第六六號判決處有期徒刑一年五月確定），二罪自九十
二年三月十九日起迄九十四年六月十八日接續執行，於九十三年
十月十九日假釋出監，並交付保護管束，於九十四年五月十七日
保護管束結束。次查被告另因「於九十四年四月七日台灣桃園地
方法院檢察署觀護人依法對其採尿回溯二十六小時內之某時許，
在桃園縣龍潭鄉○○○街『金貝比遊樂場』內，施用第一級毒品
海洛因一次；又先後於同年三月三十一日、同年四月七日經同署
觀護人依法對其採尿回溯二十六小時內之某時許，在上開『金貝
比遊樂場』內，連續施用第二級毒品安非他命二次。」（原審法
院九十四年度訴字第九九０號判決施用第一級毒品，處有期徒刑
六月，如易科罰金以三百元折算一日；又連續施用第二級毒品，
處有期徒刑三月，如易科罰金以三百元折算一日），而於九十四
年十一月十八日經法務部撤銷假釋（法矯決字第０９４００４２
３８４號函），並自九十五年一月十九日起迄九十五年八月十五
日止在監執行殘刑六月二十八日，有被告全國刑案資料查註表、
台灣新竹監獄報請撤銷假釋報告表、法務部核復撤銷假釋函、台
灣桃園地方法院檢察署檢察官執行指揮書等附卷可稽。本件被告
於上開二罪撤銷假釋後殘刑執行完畢前之「自九十四年十月三十
一日上午十一時許及九十四年十二月五日下午四時許為警採尿時
回溯二十六小時內之某時內，在台灣地區某不詳處所，連續施用
第一級毒品海洛因二次」所犯之違反毒品危害防制條例犯行，揆
之上開說明，自不符已執行完畢而得論處累犯之要件，乃原判決
竟認定被告上開犯行應依累犯之規定加重其刑，量處有期徒刑十
月，自屬違背法令。案經確定，且不利於被告，非常上訴意旨執
以指摘，洵有理由，應由本院將原判決撤銷，另行判決，以資糾
正。
據上論結，應依刑事訴訟法第四百四十七條第一項第一款但書，
毒品危害防制條例第十條第一項，刑法第十一條前段、第五十六
條、第三十八條第一項第二款，判決如主文。
中　　華　　民　　國　九十六　年　　二　　月　　八　　日
                      最高法院刑事第四庭
                          審判長法官  莊　登　照
                                法官  洪　明　輝
                                法官  黃　一　鑫
                                法官  林　秀　夫
                                法官  徐　昌　錦
      本件正本證明與原本無異
                                      書  記  官
中　　華　　民　　國　九十六　年　　二　　月　 十三 　日
                                                  Ｚ
附錄本案論罪科刑法條
毒品危害防制條例第十條第一項
施用第一級毒品者，處六月以上五年以下有期徒刑。
